【裁判字號】    88,自,14
【裁判日期】    890114
【裁判案由】    侵占等
【裁判全文】
臺灣宜蘭地方法院刑事判決                            八十八年度自字第一四號
    自  訴  人  丙○○
    被      告  乙○○
右列被告因侵占等案件，經自訴人提起自訴，本院判決如左：
    主  文
乙○○無罪。
    理  由
一、自訴意旨略以：被告乙○○於民國八十八年三月十五日向自訴人偽稱其可以幫自
    訴人以支票（客票）向友人調現，遂要求自訴人在面額為新台幣（下同）十二萬
    元之支票及面額十一萬五千元之本票上簽名背書，自訴人不疑有他而陷於錯誤在
    上開票據上背書後交付予被告，殊不知被告竟持上開票據向錢莊借款，而非向友
    人調現，且調現現金後，未交付自訴人，經自訴人屢催未果，均避不見面，被告
    為他人處理事務未依約履行，顯自始有不法所有之意圖，因認被告涉犯有刑法詐
    欺、背信及侵占等罪嫌。
二、按犯罪事實應依證據認定之，無證據不得推定其犯罪事實。刑事訴訟法第一百五
    十四條定有明文。又認定犯罪事實應依證據，為刑事訴訟法所明定，故被告否認
    犯罪事實所持之辯解，縱屬不能成立，仍非有積極證據足以證明其犯罪行為，不
    能遽為有罪之認定。最高法院三十年度上字第一八三一號判例意旨可資參照。
三、訊據被告乙○○固坦承曾持自訴人所交付之票據向錢莊借款，惟堅決否認有詐欺
    、背信及侵占等犯行，辯稱：持票據向錢莊借錢，自訴人有陪同被告一起前往，
    且借得之現金亦均由自訴人取走用以支付之前被告向自訴人借票之票款，又其積
    欠自訴人之款項已付清等語置辯。查自訴人自訴被告之上開事實，固有提出發票
    人為自訴人及被告之本票以及發票人為仕姬制服促業社之支票各一紙為證，惟其
    聲請訊問證人甲○○、丁○○二人，其中甲○○具結證稱：「乙○○經常向自訴
    人借錢，我曾經二次陪自訴人到被告處催討錢，自訴人告訴我說被告有向他借票
    ，我曾與自訴人到被告家，但被告避不見面」等語，另證人丁○○則證稱：「：
    ，我曾在自訴人家聽自訴人與被告在討論事情，被告有向自訴人借票，向地下錢
    莊借錢，：：。」等情，則依證人甲○○、丁○○二人所為證言，被告與自訴人
    就本件票據係屬票據借貸之法律關係，既屬借票關係，被告就該票據自有自由使
    用處分之權利，被告應無為自訴人處理事務之情事，且被告倘持該票據向他人調
    得現金，亦屬其所有，而非屬持有自訴人所有之物，是被告果真以向自訴人借得
    之票據持向地下錢莊借錢並於取得款項後未交付自訴人，亦與刑法第三百四十二
    條第一項背信罪及同法第三百三十五條一項之侵占罪之構成要件核有未合，此外
    ，自訴人雖持有上開票據，惟就該票據本身並未能證明被告有如自訴人自訴意旨
    所指詐騙行為，況依證人甲○○、丁○○之證言，可知被告與自訴人間就上開票
    據乃屬借票關係，自訴人自訴意旨主張被告曾偽稱要以支票代為向他調現，致其
    陷於錯誤而交付票據云云，核與事實顯有不符。此外，復查無其他積極證據足認
    被告有自訴意旨所指之犯行。被告之犯罪既屬不能證明，爰依法為被告無罪之諭
    知。據上論斷，應依刑事訴訟法第三百零一條第一項，判決如主文。
中    華    民    國      八十九      年    一        月    十四      日
                                  臺灣宜蘭地方法院刑事庭
                  法  官  楊麗秋
右正本證明與原本無異。
如不服本判決，應於判決送達後十日內，向本院提出上訴狀。
                                          書記官
中    華    民    國      八十        年              月              日


司法院資訊處製作；財團法人民間司法改革基金會備份。
